【裁判字號】    98,交抗,2851
【裁判日期】    981229
【裁判案由】    違反道路交通管理處罰條例
【裁判全文】
臺灣高等法院交通事件裁定            98年度交抗字第2851號
抗  告  人  交通部公路總局臺北區監理所蘆洲監理站
受  處分人  甲○○
上列抗告人因受處分人違反道路交通管理處罰條例案件，不服臺
灣板橋地方法院98年度交聲字第3781號，中華民國98年11月4 日
所為裁定（原處分案號：交通部公路總局臺北區監理所蘆洲監理
站北監蘆字第裁46-C00000000號），提起抗告，本院裁定如下：
    主  文
原裁定撤銷，發回臺灣板橋地方法院。
    理  由
一、原處分意旨略以：受處分人甲○○於民國98年6 月9 日凌晨
    1 時7 分許，因飲用酒類騎乘車牌號碼K8T－918號重型機車
    ，在臺北縣三重市○○○街，因酒後駕車經員警當場舉發。
    嗣經原處分機關調查結果，仍認受處分人違規事實明確，乃
    依首揭規定，於98年10月15日裁處罰鍰新臺幣四萬五千元，
    並吊扣駕駛執照一年，並諭知應參加道路交通安全講習，受
    處分人不服，於法定期間內就原處分裁處吊扣駕駛執照部分
    ，向原審法院交通法庭聲明異議（其餘部分未經異議）。
二、原裁定以：
(一)按汽車（包括機器腳踏車）駕駛人，駕駛汽車經測試檢定有
    酒精濃度超過規定標準之情形者，處新臺幣一萬五千元以上
    六萬元以下罰鍰，並當場移置保管該汽車及吊扣其駕駛執照
    一年；因而肇事致人受傷者，並吊扣其駕駛執照二年；致人
    重傷或死亡者，吊銷其駕駛執照，並不得再考領，道路交通
    管理處罰條例第35條第1 項第1 款定有明文。且汽車駕駛人
    拒絕接受第1 項測試之檢定者，處新臺幣六萬元罰鍰，並當
    場移置保管該汽車及吊銷該駕駛執照，同條例第35條第4 項
    前段亦有明文。
(二)經查：
１、本件異議人前揭違規事實，有舉發通知單及裁決書在卷為憑
    ，且為異議人所不爭執，固堪認定。惟按人民工作權、生存
    權應予保障，憲法第15條定有明文，對職業駕駛人而言，職
    業駕駛執照乃以駕駛為職業之必要證件，主管機關吊扣其職
    業駕駛執照，係立即剝奪異議人之執業資格，本屬對人民工
    作權、生存權之侵害，自應踐行正當法律程序，並以侵害最
    小之方式先行為之，始合乎比例原則，致符憲法保障工作權
    之本旨。就本件而言，異議人係酒後駕駛重型機車違規，如
    依原處分意旨逕將異議人賴以維生之職業大客車駕駛執照予
    以吊扣，不僅與比例原則所要求之「最小侵害」不盡相符，
    即與上述憲法保障人民工作權之意旨亦屬相違，自非妥適。
２、綜上所述，本件原處分機關逕將異議人之職業大客車駕駛執
    照予以吊扣，自有未洽，從而，本件異議為有理由，自應撤
    銷原處分，另為適當之處分，但因重行處分與否及內容仍有
    調查審認之必要，經核屬原處分機關固有行政職權之範圍，
    不宜由司法審查機制取代，以免侵害權力分立原則，爰送回
    原處分機關重行調查後另為適當之裁處，固非無見。
三、惟查：
(一)按「交通法庭認為聲明異議有理由或聲明異議雖無理由而原
    處分不當或違法者，應以裁定將原處分經聲明異議部分撤銷
    ，並自為裁定。」「抗告程序除準用刑事訴訟法有關規定外
    ，並準用前章之規定。」道路交通案件處理辦法第20條前段
    、第26條分別定有明文。次按抗告法院認為抗告有理由者，
    應以裁定將原裁定撤銷，刑事訴訟法第413 條前段亦定有明
    文。
(二)本件受處分人領有職業大客車駕駛執照，其騎乘普通重型機
    車違反交通法令，依法所受之處分應為限制其騎乘普通重型
    機車之權利，而非限制其駕駛職業大客車之權利。原審法院
    就此部分，撤銷原處分機關所為吊扣受處分人之職業大客車
    駕駛執照之處分，固屬可採。惟：依上開道路交通案件處理
    辦法第20條前段之規定，原審法院既認受處分人之聲明異議
    為有理由，自應以裁定將原處分經聲明異議部分撤銷，並自
    為裁定，而非僅將原處分違法部分撤銷即可，原審法院未審
    酌及此，顯有違誤。本件抗告意旨所稱本件受處分人於酒後
    仍騎乘普通重型機車，其酒精濃度已超過規定之標準，因受
    處分人之普通重型機車駕照業經因案註銷而無從吊扣，故就
    其所有之職業大客車駕照予以吊扣云云，固無理由，惟原裁
    定既有上開可議，自應由本院撤銷原裁定。參以本院並無交
    通法庭之設置，故本院無從依道路交通案件處理辦法第20條
    前段規定，以裁定將原處分經聲明異議部分撤銷後，並自為
    裁定，是本件應將原裁定撤銷後，發回原審法院，更為適法
    之裁定，以期詳實。
四、據上論結，應依道路交通案件處理辦法第26條，刑事訴訟法
    第413 條前段，裁定如主文。
中    華    民    國    98    年    12    月    29    日
                  刑事第四庭  審判長法  官  陳筱珮
                                    法  官  孫惠琳
                                    法  官  邱滋杉
以上正本證明與原本無異。
不得再抗告。
                                    書記官  劉貞達
中    華    民    國    98    年    12    月    31    日


司法院資訊處製作；財團法人民間司法改革基金會備份。
